臺灣臺南地方法院交通事件裁定　　　　 100年度交聲字第54號
原處分機關　交通部公路總局嘉義區監理所麻豆監理站
異　議　人
即受處分人　陳逢璋
上列受處分人因違反道路交通管理處罰條例案件，對於交通部公
路總局嘉義區監理所麻豆監理站民國99年12月31日所為之裁決處
分（處分案號：麻監裁罰字第裁75-M00000000號）聲明異議，本
院裁定如下：
    主    文
異議駁回。
    理    由
一、原處分機關略以：異議人陳逢璋於民國99年7月25日18時40
    分許，飲酒後駕駛車號1815-SW號自用小客車，沿臺南市○
    ○區○道南18線由西往東行駛，行經南18線與臺17線交岔路
    口處時，因疏未注意交通號誌而闖越紅燈，適第三人曾再復
    駕駛車號2098-JB號自小客貨車搭載張玉珠、曾淑娟及曾昱
    憲等人沿臺17線由北向南行駛至該路口，兩車發生擦撞，致
    張玉珠受有胸部挫傷及右手及雙膝多處擦挫傷之傷害，曾淑
    娟則受有右小腿挫傷、淤青、皮下血腫之傷害。經臺南縣警
    察局學甲分局（下稱舉發機關）員警到場處理，測得異議人
    呼氣所含酒精濃度高達0.84mg/L，因超過規定標準值0.25mg
    /L，而以「酒後駕車肇事致人受傷」為由製單舉發。嗣經原
    處分機關即交通部公路總局嘉義區監理所麻豆監理站以其違
    規事證明確，依照道路交通管理處罰條例第35條第1項第1款
    、第24條第1項第2款（原處分漏載第24條第1項第2款）之規
    定，裁處異議人吊扣駕駛執照24個月，並施以道安講習等語
    。
二、聲明異議意旨略以：異議人雖有飲酒，但均行駛於自己之車
    道，卻遭被害人駕駛之車輛撞擊，異議人無肇事責任，故異
    議人不服原處分之裁罰，爰聲明異議，請求撤銷原處分等語
    。
三、按汽車駕駛人飲用酒類或其他類似物後其吐氣所含酒精濃度
    超過每公升0.25毫克或血液中酒精濃度超過百分之0.05以上
    者，不得駕車，道路交通安全規則第114條第2款定有明文。
    次按汽車駕駛人，駕駛汽車經測試檢定有酒精濃度超過規定
    標準者，處15,000元以上60,000元以下罰鍰，並當場移置保
    管其車輛及吊扣其駕駛執照1年；因而肇事致人受傷者，並
    吊扣其駕駛執照2年，並應接受道路交通安全講習，道路交
    通管理處罰條例第35條第1項第1款、第24條第1項第2款分別
    定有明文。又按95年2月5日生效之行政罰法第26條第1項規
    定，一行為同時觸犯刑事法律及違反行政法上義務規定者，
    依刑事法律處罰之。但其行為應處以其他種類行政罰或得沒
    入之物而未經法院宣告沒收者，亦得裁處之。究其立法目的
    ，無非以一行為同時觸犯刑事法律及違反行政法上義務規定
    時，由於刑罰與行政罰同屬對不法行為之制裁，而刑罰之懲
    罰作用較強，故依刑事法律處罰，即足資警惕時，實無一事
    二罰再處行政罰之必要，且刑事法律處罰，由法院依法定程
    式為之，較符合正當法律秩序，應予優先適用，但罰鍰以外
    之沒入或其他種類行政罰，因兼具維護公共秩序之作用，為
    達行政目的，行政機關仍得併予裁處。
四、經查：
  (一)舉發機關以異議人於上開時、地有酒後駕車肇事致人受傷，
    並經施以酒測測得呼氣酒精濃度高達0.84mg/L，因超過規定
    標準值0.25mg/L而予以製單舉發，嗣經原處分機關裁處如前
    述之裁罰等情，有呼氣酒精濃度測定紀錄單、原處分機關99
    年12月31日麻監裁罰字第裁75-M00000000號裁決書及舉發機
    關99年7月25日南縣警交字第M00000000號舉發通知單各1份
    在卷可佐。次查，異議人於前開時、地有酒後駕車之行為，
    且經警測得其呼氣酒精濃度高達每公升0.84毫克一情，為異
    議人於本次酒後駕車之公共危險刑事案件（臺灣臺南地方法
    院檢察署99年度營偵字第1283號、本院99年度交簡字第1979
    號）警詢及本件聲明異議狀中所自承，且有呼氣酒精濃度測
    定紀錄單在卷可稽，並經本院依職權調取上開本院99年度交
    簡字第1979號公共危險刑事卷宗核閱無訛，堪認異議人於上
    開時、地確有酒後駕車之事實。
  (二)異議人雖辯稱上開時、地發生之本件車禍事故，與異議人酒
    後駕車無關，係對方駕車撞擊異議人之車輛，異議人並無肇
    事因素云云。然查，異議人於上開時、地因駕車闖越該交岔
    路口之紅燈，致被害人曾再復駕車閃避不及而與異議人之車
    輛發生碰撞一情，業經被害人曾再復、張玉珠於上開刑事案
    件警詢中指訴綦詳（警卷第9、14頁），參以異議人呼氣所
    含酒精濃度為每公升0.84毫克，依中央警察大學所作身體酒
    精濃度與肇事率試驗所示，於飲酒後呼氣中酒精濃度逾每公
    升0.55毫克時，將出現平衡感與障礙度升高、肇事率為一般
    人十倍之行為狀態，而異議人行為後經測得之指數猶高於前
    開數值，且本件車禍事故發生當時，天候晴，夜間有照明，
    路面狀態鋪有柏油，乾燥無缺陷，無障礙物，視距良好，此
    有臺南縣警察局學甲分局所製作之道路交通事故調查報告表
    (一)1紙附上開警卷可參（警卷第28頁），而異議人亦於警詢
    中自承肇事當時天氣良好、道路平坦、無障礙物、視線良好
    ，其車速約每小時30至40公里等語（上開警卷第3、5頁），
    是依一般正常駕駛人之反應能力，於相同情況之下，當足以
    正常行駛而無發生事故之虞，異議人竟仍因注意力、距離判
    斷之能力未足因而肇事，可徵其因服用酒類致使其安全駕駛
    動力交通工具之能力衰退甚明。復酌之異議人於案發當日飲
    用啤酒若干後，猶駕車上路，於發生本件車禍事故後，經警
    對其施以呼氣酒精測試，除測得其呼氣酒精濃度達每公升0.
    84毫克外，其於警方測試、詢問過程中，有語無倫次、多話
    等情事，且異議人此之酒後駕車犯行，業經本院於99年11月
    9日以99年度交簡字第1979號刑事簡易判決判處罰金新臺幣5
    萬元確定等情，有臺南縣警察局學甲分局刑法第185條之3案
    件測試觀察紀錄表1份附於上開警卷可按（警卷第33頁），
    並經本院核閱上開99年度交簡字第1979號公共危險案卷查明
    屬實，由此可知，異議人於本件車禍發生當時呼氣酒精濃度
    值高達每公升0.84毫克，逾越法定值甚鉅，且其生理情形亦
    與酒醉狀態符合，是互核上情相互勾稽，堪認異議人於酒後
    酒精濃度值甚高而駕車之情形下，因不勝酒力致注意力、操
    控車輛能力降低，始會闖越紅燈致發生本件車輛碰撞之事故
    一節，信而有據。是以，異議人辯稱本案其飲酒與肇事無關
    云云，顯非可採。再者，本件車禍事故確實造成張玉珠受有
    胸部挫傷及右手及雙膝多處擦挫傷之傷害，曾淑娟則受有右
    小腿挫傷、瘀青、皮下血腫之傷害一情，亦有張玉珠、曾淑
    娟之佳里醫療社團法人佳里醫院診斷證明書2份附於上開警
    卷可佐（警卷第35、36頁），從而，異議人酒後駕車肇事致
    人受傷之事實，足堪認定。
  (三)綜上所述，異議人有「酒後駕車肇事致人受傷」之違規行為
    既可認定，則原處分機關對異議人為吊扣駕駛執照24個月，
    並施以道安講習之裁罰處分，均係罰鍰以外對於預防再犯之
    行政罰，乃為抑止酒後駕車之不法行為，維護道路交通用路
    權人之生命、身體之安全法益，依行政罰法第26條第1項但
    書之規定，得裁處之，是原處分機關此部分之裁決，核無不
    當，是本件異議人之異議為無理由，應予駁回。
五、據上論斷，應依道路交通管理處罰條例第87條第2項、道路
    交通事件處理辦法第18條，裁定如主文。
中    華    民    國   100    年    5     月    6     日
                     交通法庭   法  官  黃聖涵
以上正本證明與原本無異。
如不服本裁定，應於送達後5日內向本院提出抗告狀（應附繕本
）。
                                書記官  吳揆滿
中    華    民    國   100    年    5     月    9     日